【裁判字號】    95,再,9
【裁判日期】    950209
【裁判案由】    給付票款等
【裁判全文】
臺灣高等法院民事裁定                九十五年度再字第九號
再審  原告  立山營造事業股份有限公司
法定代理人  乙○○
再審  被告  全和興鋼鐵有限公司
法定代理人  甲○○
前列當事人間請求給付票款等事件，再審原告對於中華民國九十
三年五月十八日本院九十二年度上字第八八二號確定判決提起再
審之訴，本院裁定如下：
      主    文
再審之訴駁回。
再審訴訟費用由再審原告負擔。
      理    由
一、按對第二審確定判決提起再審之訴，應以有民事訴訟法第四
    百九十六條第一項各款之原因為限，此項原因，即為同條第
    五百零一條第一項第四款之再審理由，必須於訴狀中表明之
    ，其必備之程式，始無欠缺，否則其訴即屬不合法，法院毋
    庸裁定命其補正，逕以裁定駁回之。所謂表明再審理由，必
    須指明確定判決有如何合於法定再審事由之具體情事始為相
    當，倘僅泛言有何條款之再審事由，而無具體情事者，仍難
    謂已合法表明再審理由（最高法院六十一年台再字第一三七
    號判例、七十年台再字第三五號判例意旨參照）。查再審原
    告提起本件再審之訴，認原確定判決有民事訴訟法第四百九
    十六條第一款「適用法規顯有錯誤」之事由，僅稱訴外人顏
    伯卿及顏郭素女向再審被告購買鋼筋，為求節稅，要求再審
    被告跳開統一發票，交由再審原告報稅，參以統一發票僅係
    銷售貨物或勞務之營業人依營業稅法應開立之銷售憑證，非
    買賣契約，不得謂再審原告與再審被告間有買賣關係存在，
    而應負買賣及表見代理責任，台灣高等法院九十二年度上易
    字第二七六號、第三八○號判決即依此見解為再審原告勝訴
    之判決，又再審被告據以向再審原告請求貨款之銷售合約，
    係顏伯卿及顏郭素女所偽造，與再審原告無關云云，惟並未
    具體指明原確定判決究違反何項法規或現尚有效之判例或司
    法院解釋，自難認再審原告已合法表明再審理由。
二、按對於確定判決提起再審之訴，主張有民事訴訟法四百九十
    六條第一項第七款至第十款情形之一，而未主張宣告有罪之
    判決或處罰鍰之裁定已確定，或因證據不足以外之理由，而
    不能為有罪之確定或罰鍰之確定裁定者，係不備再審之訴之
    合法要件，應認再審之訴為不合法，以裁定駁回之（最高法
    院三十六年五月二十三日民刑庭總會決議）。查再審原告認
    原確定判決有民事訴訟法第四百九十六條第九款「為判決基
    礎之證物係偽造或變造」之事由，固主張再審被告據以向再
    審原告請求貨款之銷售合約，係顏伯卿及顏郭素女盜用再審
    原告及原法定代理人李龍能之印章，擅自以再審原告之名義
    與再審被告訂立，經台灣板橋地方法院九十二年度訴字第二
    一九四號刑事判決及台灣高等法院九十四年度上訴字第三六
    五號刑事判決判處顏伯卿及顏郭素女偽造文書罪刑云云，惟
    上開偽造文書案件業經本院刑事庭於九十四年十一月一日逕
    送最高法院審理中，有九十五年二月八日本院公務電話紀錄
    足憑，是上開刑事判決並未確定，依上開說明，即未具備再
    審之訴之合法要件，應認再審之訴為不合法。
三、據上論結，本件再審之訴為不合法，爰依民事訴訟法第五百
    零二條第一項、第九十五條、第七十八條，裁定如主文。
中    華    民    國  九十五    年   二    月   九    日
                  民事第十三庭審判長法  官 陳昆煇
                                    法  官 李錦美
                                    法  官 陳駿璧
正本係照原本作成。
如不服本裁定，應於收受送達後10日內向本院提出抗告狀，並應
繳納抗告費新台幣１千元。
中    華    民    國    95    年    2     月    9     日
                                    書記官 李佳樺


司法院資訊處製作；財團法人民間司法改革基金會備份。
